最高法院刑事判決　　　　　　　　　　　　　　　　八十六年度台非字第三七九號
　　上訴人　最高法院檢察署檢察總長
　　被　告　乙○○
　　　　　　甲○○
右上訴人因被告等妨害自由案件，對於台灣台北地方法院中華民國八十六年四月十五
日第一審確定判決（八十六年度易字第一四九三號，起訴案號：台灣台北地方法院檢
察署八十六年度偵字第一六六五號），認為違法，提起非常上訴，本院判決如左：
    主  文
上訴駁回。
    理  由
非常上訴理由稱：「按判決曾經判決確定者，應諭知免訴之判決，刑事訴訟法第三百
零二條第一款定有明文。又此項確定之判決，以審判機關對該案件有審判權為要件，
無論其為司法機關或軍法機關所為之判決，只須其對於該案件有審判權，法院即應諭
知免訴之判決。經查本件被告乙○○、甲○○均係北部地區海岸巡防司令部第二海岸
巡防指揮部第二十二大隊第二二二中隊一兵步槍兵，對於同袍魏嘉男並無管教權責。
乙○○於八十四年十一月二十五日一時許，執行該分隊哨巡查勤務時，在途中因見魏
嘉男打瞌睡，即用右腳踢其小腿，用拳頭打其胸部，並迫使魏嘉男在道路匍伏前進，
伏地挺身等行為，以此強暴方式使其行無義務之事。另被告甲○○於八十四年十一月
二十六日二時許，亦於執行勤務時見魏嘉男打瞌睡，亦以上開強暴方法處罰魏嘉男並
使其行無義務之事之事實，前經北部地區海岸巡防司令部於八十五年十月三日以八十
五年海審字第○一○號判決，各處乙○○、甲○○有期徒刑一年，並於同年十一月四
日確定在案，有北部地區海岸巡防司令部八十五年海審字第○一○號軍法審判卷宗影
印卷可資參證。乃原審對於業已確定之同一事實，未依首揭條文諭知免訴之判決，於
八十六年四月十五日判決時，竟仍為實體上之科刑判決，重覆科處被告等徒刑（見台
灣台北地方法院八十六年度易字第一四九三號刑事卷宗），自屬違背法令，案經確定
，且於被告不利，爰依刑事訴訟法第四百四十一條、第四百四十三條規定，提起非常
上訴，以資救濟。」等語。
本院按非常上訴，旨在救濟法律上之錯誤，藉以統一法令之適用，不涉及事實之認定
問題，故非常上訴審應以原判決所確認之事實為基礎，如依原判決所確認之事實，其
適用法律並無錯誤，非常上訴審既無從進行調查未經原確定判決認定之事實，其適用
法律有無違誤，即屬無憑判斷，因之以調查事實為前提之非常上訴，自難認為有理由
。又刑事訴訟法第三百零二條第一款規定，案件曾經判決確定者，應諭知免訴之判決
，係以同一案件已經法院為實體上之確定判決，該被告應否受刑事制裁，即因前次判
決而確定，不能更為其他有罪或無罪之實體上裁判；若非同一案件，而屬另一犯罪，
檢察官或自訴人如就此部分發生之事實依法起訴，既不在曾經確定判決之範圍內，受
訴法院自仍應為有罪或無罪之實體上裁判。本件被告乙○○、甲○○均係北部地區海
岸巡防司令部一兵步槍兵，渠等明知對該中隊二兵魏嘉男並無管教權責，緣於民國八
十四年十一月二十五日一時許，被告乙○○於執行哨巡查勤時，因見魏員打瞌睡，即
用右腳踢魏員小腿並用拳頭打其胸部；另於八十四年十一月二十六日二時許，被告甲
○○與魏嘉男、上兵廖崇慶一起執行該分隊哨巡查勤時，因見魏員打瞌睡，被告甲○
○即用右腳踢魏員小腿兩下，經北部地區海岸巡防司令部軍事檢察官提起公訴，嗣由
該部軍事法庭於八十五年十月三日以八十五年海審字第○一○號判決，依陸海空軍刑
法第七十條論處對於上官、哨兵以外之軍人當執行職務時為暴行罪刑，於同年十一月
四日確定，有該案卷可稽。本件則係被告甲○○基於使人行無義務之事之概括犯意，
自八十四年十一月二十二日起至同年月三十日止，連續數次用拳頭毆打魏嘉男胸部及
用腳踢其小腿，並迫使魏嘉男在道路匍伏前進，或迫使魏員伏地挺身、蛙跳、折返跑
等行為，以此強暴方式使人行無義務之事數次。另乙○○亦基於使人行無義務之事之
概括犯意，於同上時間，連續數次用拳頭毆打魏嘉男胸部及用腳踢其小腿，並迫使魏
嘉男伏地挺身、蛙跳、折返跑等行為，以此強暴方式使人行無義務之事數次。經北部
地區海岸巡防司令部第二海岸巡防指揮部查獲，軍事檢察官認為被告等係犯刑法第三
百零四條強制罪嫌，並無審判權，不起訴處分後，輾轉移由台灣台北地方法院檢察署
檢察官提起公訴，嗣由台灣台北地方法院於八十六年四月十五日以八十六年度易字第
一四九三號判決，依刑法第三百零四條論處強制罪刑，於八十六年五月九日確定，亦
有該案卷可稽。經查，被告等前者行為所犯之罪，乃因對於上官、哨兵以外之軍人魏
嘉男當執行職務時為暴行。而本件則係被告等以強暴方式使魏嘉男行無義務之事，係
指另一犯罪，而非與上述軍事法庭所判之罪，為同一案件。則原確定判決依所確認之
被告等犯罪事實，依法論處被告等罪刑，經核於法並無違誤。非常上訴意旨，不依原
判決所確認之事實為基礎，竟自行謂被告等所犯兩罪為同一案件云云，指摘原判決未
諭知免訴之判決為違背法令，即難認為有理由。
據上論結，應依刑事訴訟法第四百四十六條，判決如主文。
中      華      民      國    八十六    年     十二     月     十一     日
                              最高法院刑事第五庭
                                  審判長法官  陳  錫  奎
                                        法官  洪  清  江
                                        法官  吳  昭  瑩
                                        法官  吳  昆  仁
                                        法官  李  伯  道
      右正本證明與原本無異
                                              書  記  官
中      華      民      國    八十六    年     十二     月     十五     日
